ACORDAO-COMPLETO-2441903

ACÓRDÃO 3176/2020 ATA 45/2020 - PLENÁRIO

VISTOS, relatados e discutidos estes autos de representação formulada pela empresa RDJ Assessoria e Gestão Empresarial Eireli. a respeito de possível irregularidade no âmbito da concorrência para registro de preços 2/2020, conduzida pela administração regional do Serviço Social do Comércio do Distrito Federal (Sesc-AR/DF) . 
ACORDAM os ministros do Tribunal de Contas da União, reunidos em sessão Plenária, ante as razões expostas pelo relator, em:
9.1. com fulcro no art. 276, caput, do RI/TCU, referendar a medida cautelar adotada pelo relator por meio do despacho contido na peça 51 destes autos, bem como as medidas acessórias adotadas;
9.2. encaminhar cópia desta deliberação ao Serviço Social do Comércio do Distrito Federal e ao representante.

Representação sobre possível irregularidade no âmbito de concorrência para registro de preços que teve como objeto a contratação de empresa para prestação de serviço continuado e eventual de limpeza, conservação, asseio e higienização.

Administração Regional do Sesc no Distrito Federal.

3. Interessados/Responsáveis: não há.

13.1. Ministros presentes: José Mucio Monteiro (Presidente), Walton Alencar Rodrigues, Benjamin Zymler, Aroldo Cedraz, Raimundo Carreiro, Ana Arraes, Bruno Dantas e Vital do Rêgo.
13.2. Ministros-Substitutos presentes: Augusto Sherman Cavalcanti, Marcos Bemquerer Costa, André Luís de Carvalho e Weder de Oliveira (Relator).

ACORDAO-COMPLETO-2453442

Acórdão 252/2021 - Plenário

ACORDAO-COMPLETO-2496362

Acórdão 2110/2021 - Plenário

ACORDAO-COMPLETO-2489794

Acórdão 1737/2021 - Plenário

WEDER DE OLIVEIRA

Adoto como relatório o despacho que fundamentou a concessão da medida cautelar ora em apreciação (peça 51) :
"Trata-se de representação formulada pela empresa RDJ Assessoria e Gestão Empresarial Eireli a respeito de possível irregularidade no âmbito da concorrência para registro de preços 2/2020, conduzida pela administração regional do Serviço Social do Comércio do Distrito Federal (Sesc/DF) .
2.	O certame tem como objeto a contratação de empresa para prestação de serviço continuado e eventual de limpeza, conservação, asseio e higienização, com valor estimado de R$ 12.237.268,78.
3.	A representante alegou, em síntese, que:
'a) a desclassificação da empresa RDJ Assessoria e Gestão Empresarial Eireli do lote 1 do certame teria ocorrido em decorrência de erro no ato de conferência de documentos e na leitura do edital, vez que a declaração de vistoria se encontrava exata e precisamente nas folhas 74, 75, 76, e 77 da coleção original de documentos apresentada no certame em foco (peça 1, p. 3) ; 
b) a licitação em tela, tendo como objeto a aquisição de bens e serviços comuns, deveria ter sido realizada, obrigatoriamente, na modalidade pregão eletrônico, conforme dispõe o artigo 1º do Decreto 10.024/2019 que, embora não mencione expressamente o 'Sistema S', leva à conclusão, a partir e.g. da leitura do § 3º do mesmo artigo do citado dispositivo, que a regra em foco se aplica a toda e qualquer licitação de serviços comuns como meio de garantir a lisura no trato do dinheiro público. Salienta que, em geral, 'o uso do pregão eletrônico na aquisição de bens e serviços comuns é obrigatório', salvo apenas 'os casos de comprovada inviabilidade, (em que) são necessárias as devidas justificativas por conta da autoridade competente no respectivo processo', conforme Acórdão 1631/2011-TCU-Plenário (Relator: Ministro-Substituto André Luís de Carvalho) . Por fim, aduz: 'Ademais - e sobretudo - a forma eletrônica teria dado ensejo à 'cristalização' da documentação de habilitação, isto é, a indigitada teria sido anexada ao sistema próprio, de forma que ninguém poderia falar que existia documento inexistente ou que faltou documento que na verdade foi apresentado' (peça 1, p. 4-5) ; e
c) não deveria ter sido adotado o Sistema de Registro de Preços - SRP para a contratação em comento, considerando que se trata de serviços de cessão de mão de obra, cuja demanda é previsível e essencial, situação em que o SRP não é, como regra, utilizado, tendo em conta a ausência de imprevisibilidade quantitativa do objeto ou, ao menos, quanto ao momento da contratação (peça 1, p. 5) .
4.	Requereu a adoção de medida cautelar, no sentido de determinar ao Sesc-AR/DF que se abstivesse de dar prosseguimento ao certame, até final deliberação sobre esta representação, e que, no mérito, fosse anulada a concorrência para registro de preços 2/2020, com determinação para a promoção de outro certame, 'na modalidade pregão eletrônico, e sem exigir vistoria prévia, e tampouco adotando sistema de registro de preços' bem como que a representante fosse admitida como parte interessada, com concessão de vista eletrônica dos autos ao seu procurador constituído.
5.	Conforme despacho de peça 19, conheci da representação e, em acolhimento à proposta inicial da Secretaria de Controle Externo de Aquisições Logísticas (Selog) , determinei a realização de oitiva prévia da entidade, nos termos propostos, indeferi o pedido de ingresso nos autos como partes interessadas, mas autorizei vista e cópia às peças não sigilosas dos presentes autos.
6.	Reproduzo trechos do exame da Selog  após a resposta do Sesc-AR/DF à oitiva:
'E. Medida Cautelar - Avaliação dos Pressupostos  (...) 
Análise:
6.	Está configurado o pressuposto do perigo da demora, considerando que a qualquer momento poderão ser assinados a ata de registro de preços e decorrentes contratos.
Perigo da Demora Reverso (...) 
Análise:
7.	Está configurado o pressuposto do perigo da demora reverso, em razão de os serviços ora licitados (limpeza e conservação) serem essenciais ao funcionamento das atividades da Unidade Jurisdicionada. 
7.1.	Conforme mencionado na resposta da Entidade (peça 29, p. 4, item 'd') , atualmente os referidos serviços estão sendo atendidos pelos servidores celetistas, com custo superior àquele pretendido com a contratação da terceirização objetivada no certame em tela, porém, sem apresentar planilha de cálculo comparativa. 
7.2.	Além disso, ainda em sua resposta (peça 29, p. 5) , o Sesc-AR/DF esclarece que tenta evitar outro certame com propostas inexequíveis, como o ocorrido anteriormente em pregão presencial, que causou desperdício de tempo e recursos financeiros, além do grande transtorno na gestão de materiais pois os estoques foram reduzidos com a expectativa de terceirização e, até o momento, não foi possível à Administração repor seus estoques, devido ao tempo utilizado para os processos licitatórios.
 (...) 
Análise quanto à plausibilidade jurídica e quanto à necessidade de adoção de medida cautelar
Item a: justificar a desclassificação da empresa licitante RDJ Assessoria e Gestão Empresarial Eireli (CNPJ: 06.350.074/0001-34) por não ter vistoriado a Loja do Sesc Pátio Brasil, tendo em conta que foi apresentada a Declaração de Vistoria, conforme consta da Ata 3, e considerando que a jurisprudência do TCU, a exemplo dos Acórdão 893/2019-TCU-Plenário e 1166/2020-TCU-Plenário (envolvendo entidades do Sistema 'S') , se manifestou contra a obrigatoriedade de apresentação de atestado de visita técnica para fins de habilitação (item 4.1.3 do instrumento convocatório) , sem justificativa adequada ou a possibilidade de substituição do atestado de visita técnica obrigatória pela declaração formal do responsável técnico sobre o pleno conhecimento do objeto, em consonância com a jurisprudência do TCU;
Fundamento legal ou jurisprudencial: jurisprudência do TCU, a exemplo dos Acórdão 893/2019-TCU-Plenário e 1166/2020-TCU-Plenário (envolvendo entidades do Sistema 'S') .
Manifestação da Unidade Jurisdicionada sobre os indícios de irregularidades (peça 29, p. 1-2) :
a) 	alega, à peça 29, p. 1, que a empresa RDJ Assessoria e Gestão Empresarial Eireli foi desclassificada na primeira fase, habilitação técnica, por não atender ao disposto no subitem 7.1.2, alínea 'b', do Edital (peça 6, p. 8) , tendo em vista a não realização de vistoria em todas as localidades estabelecidas, conforme folha 74/139 (peça 43, p. 80) da documentação apresentada pela empresa, que consta somente a assinatura e carimbo do responsável da Unidade do Sesc de Taguatinga Sul, não tendo a assinatura do responsável pelo posto de atendimento no Alameda Shopping;
b) 	afirma, à peça 29, p. 1, que a exigência de vistoria técnica foi fundamentada no item 11 dos Caderno de Especificações (Anexo I do edital) , que consta da peça 35, p. 25. Em síntese, argumenta, à peça 29, p. 2, que as características específicas nas diversas ambientações das suas Unidades são amplamente divergentes entre si, fazendo-se necessária a exigência de vistoria para que os licitantes conheçam tais especificidades e não venham a alegar futuramente incapacidade de execução por desconhecimento acerca delas e solicitem revisão dos preços ainda no início do contrato, e garantindo que não haja prejuízo à Instituição e dispêndio desnecessário de recursos por inexecução do objeto após a contratação. Acrescenta que o conhecimento dos detalhes e características de cada Unidade é imprescindível para a apresentação de proposta adequada quanto ao valor e à capacidade de execução, encontrando fundamento no entendimento do TCU, ao descrever a finalidade da visita técnica, conforme Acórdão 4968/2011-TCU-Segunda Câmara (Relator: Ministro Raimundo Carreiro) ; e
c) 	destaca que foi disponibilizado às empresas licitantes prazo adequado para a realização da visita e para a finalização das propostas posteriormente.
Análise:
8.	Embora a Unidade Jurisdicionada considere que a exigência da vistoria técnica prevista no item 7.1.2 'b' (peça 6, p. 8) está justificada no item 11 do Caderno de Especificações Técnicas-Anexo I (peça 35, p. 25) , salienta-se que o caráter genérico dessa fundamentação não atende à jurisprudência atualizada deste Tribunal, especialmente quanto à obrigatoriedade prevista no item 4.1.3 do edital (peça 6, p. 5) , que impossibilita a substituição do atestado de visita técnica obrigatória por declaração formal do responsável técnico sobre o pleno conhecimento do objeto, contrariando a jurisprudência do TCU. 
9.	Esta Corte de Contas, em recentes julgados, a exemplo dos Acórdão 893/2019-TCU-Plenário e 1166/2020-TCU-Plenário (envolvendo entidades do Sistema 'S') , manifestou-se contra a obrigatoriedade de apresentação de atestado de visita técnica para fins de habilitação, conforme item 4.1.3 do instrumento convocatório (peça 6, p. 5) , sem justificativa adequada ou a possibilidade de substituição do atestado de visita técnica obrigatória por declaração formal do responsável técnico sobre o pleno conhecimento do objeto, conforme excerto transcritos, a seguir:
Acórdão 893/2019-TCU-Plenário (Relator: Ministro-Substituto André Luis de Carvalho) 
Voto do Relator
17. A suposta exigência para a visita técnica obrigatória se mostraria potencialmente restritiva à habilitação no certame, já que, exceto quando manifestamente imprescindível para a perfeita compreensão do objeto contratado, a administração pública deveria facultar a mera apresentação de declaração formal do responsável técnico com o ateste do pleno conhecimento do objeto.
18. A área técnica de engenharia da CNI teria afirmado, todavia, que, 'caso a empresa opte por apresentar uma declaração de opção de não realizar a vistoria, a mesma será aceita no processo de habilitação' (Peça 42, fl. 6) , tendo a unidade técnica registrado que a devida alteração no edital seria suficiente para elidir a correspondente irregularidade.
Deliberação
9.4.4. inclua a possibilidade de substituição do atestado de visita técnica obrigatória pela declaração formal do responsável técnico sobre o pleno conhecimento do objeto, em consonância com a jurisprudência do TCU (v.g. Acórdãos 1.823/2017, 212/2017, 2.126/2016 e 1.955/2014, do Plenário) .
Acórdão 1166/2020-TCU-Plenário (Relator: Ministro-Substituto Marcos Bemquerer) 
Instrução da Unidade Técnica
13.	Quanto à exigência inserida no item 4.5.4.4 do Edital (peça 3, p. 7) , referente à obrigatoriedade de o licitante realizar visita ao local da obra e obter o respectivo Atestado de Visita Técnica, afigura-se que a mesma pode comprometer o caráter competitivo do certame, e só poderia ser exigida se fosse considerada imprescindível e devidamente justificada pela Administração, devendo o instrumento convocatório prever, nos demais casos, a possibilidade de substituição do atestado de visita por declaração do responsável técnico de que possui pleno conhecimento do objeto da licitação, conforme entendimento sedimentado na jurisprudência do TCU (entre outros, Acórdão 656/2016-TCU-Plenário, Relator: Ministro Augusto Sherman; 2.098/2019-Plenário, Relator: Bruno Dantas; 2.939/2018-Plenário, Relator: José Múcio Monteiro; 170/2018-Plenário, Relator: Benjamin Zymler, Acórdão 15719/2018-TCU-Primeira Câmara, Relator: Weder de Oliveira) .
Deliberação
1.7.1. ao Serviço Social da Indústria - Departamento Regional do Piauí, sobre a seguinte impropriedade, identificada na Concorrência 1/2020, para que sejam adotadas medidas internas com vistas à prevenção da ocorrência de outras semelhantes:
1.7.1.1. exigência, para fins de habilitação (item 4.5.4.4 do instrumento convocatório) , sem justificativa adequada, da apresentação por parte dos licitantes de Atestado de Visita Técnica, conforme Anexo V, comprovando que a licitante vistoriou o local para conhecer e identificar as características e condições especiais e dificuldades que porventura poderiam existir na execução da obra/serviços, o que contraria vasta jurisprudência do TCU, a exemplo dos Acórdão 656/2016-TCU-Plenário, 2.098/2019 - Plenário, 2.939/2018 - Plenário, 170/2018 - Plenário, 15.719/2018 - 1ª Câmara, 1.480/2019 - Plenário, 1.842/2013 - Plenário e 2.150/2008 - Plenário.
9.1.	A mera alegação de que as características específicas nos ambientes das Unidades da Entidade são amplamente divergentes entre si, 'fazendo-se necessária a exigência de vistoria para que os licitantes conheçam tais especificidades e não venham a alegar futuramente incapacidade de execução por desconhecimento acerca delas e solicitem revisão dos preços ainda no início do contrato' não pode ser aceita diante do fato de que isso faz parte de qualquer entidade que tenha suas unidades espalhadas geograficamente, envolvendo os mais variados tipos de prestação de serviços, não sendo motivo suficiente a justificar a adoção de uma medida que possa comprometer o caráter competitivo do certame.
9.2.	Ademais, observe-se que tanto um atestado de vistoria técnica in loco quanto uma declaração do responsável técnico da empresa licitante de que possui pleno conhecimento do objeto da licitação são suficientes para impedir que uma licitante, se contratada, venha futuramente alegar incapacidade de execução contratual por desconhecimento acerca das especificidades dos locais onde os serviços serão prestados.
9.3.	No que tange à tentativa de atrelar a vistoria obrigatória à mitigação de riscos de inexecução contratual, entende-se não ser esse o instrumento adequado para tal finalidade, mas os critérios de qualificação técnico-operacional e econômico-financeira. 
10.	Por sua vez, constatam-se inconsistências na motivação alegada pelo Sesc-AR/DF para desclassificar a empresa representante RDJ Assessoria e Gestão Empresarial Eireli, considerando que consta na Ata 3 (peça 10, p. 2) : 
Recurso - RDJ Assessoria e Gestão Empresarial Eireli 
Requerimentos: A Empresa alega que a sua desclassificação é descabida com relação aos subitens 7.1.2 alíneas 'b', pois, apresentou declaração de vistoria, e alínea 'g' tendo em vista que ofertou preço apenas para o Lote 1.
Parecer da CPL: A exigência do subitem 7.1.2 alínea 'g' é aplicável apenas aos participantes do Lote 2 e 3, e tendo em vista que a empresa informou ser participante apenas do Lote 1 não será desclassificada por este motivo. A empresa apresentou declaração de vistoria, contudo, não realizou vistoria em todos os locais indicados, ficando ausente a Loja Sesc do Pátio Brasil. Dessa forma, a desclassificação da empresa está mantida por não realizar vistoria em todos os locais exigidos.
11.	Ocorre que, ao responder a oitiva prévia, o próprio Sesc-AR/DF encaminhou documentação apresentada pela referida empresa onde consta a assinatura no campo referente à vistoria que teria sido realizada na Loja Sesc do Pátio Brasil (peça 43, p. 83) . 
12.	Salienta-se, a resposta do Sesc-AR/DF à oitiva prévia, com data de 26/10/2020 (peça 29, p. 1) , é contraditória ante o constante na referida Ata 3 de 29/9/2020 (peça 10, p. 2) , visto que alega como motivo para desclassificação da empresa RDJ a ausência de assinatura no documento de folha 74/139 (peça 43, p. 80) referente à vistoria no posto de atendimento no Alameda Shopping, o que não se verifica, além de indicar local (Alameda Shopping) que não teria sido vistoriado, divergente daquele mencionado na Ata 3 (Loja Sesc do Pátio Brasil) , conforme transcrição da peça 29, p. 1: 
a) A empresa RDJ Assessoria e Gestão Empresarial Eireli foi desclassificada para os lotes 01, 02 e 03 na primeira fase, habilitação técnica, por não atender o subitem 7.1.2 alínea 'B' e 'G' do Edital, tendo em vista a não realização de vistoria em todas as localidades estabelecidas, conforme folha nº 74/139 da documentação apresentada pela empresa, que consta somente a assinatura e carimbo do responsável da Unidade do Sesc de Taguatinga Sul, não tendo a assinatura do responsável pelo posto de atendimento no Alameda Shopping e ausência de certificado de registro da empresa de trabalho temporário.
13.	Ressalta-se que o item 4.1.1 do Edital (peça 6, p. 4) utiliza um único campo para indicar, de forma agrupada as localidades: 'Unidade De Prestação De Serviços Sesc Presidente Dutra / E Posto De Atendimento Pátio Brasil Shopping' e 'Unidade De Prestação De Serviços Sesc Taguatinga Sul / E Posto De Atendimento No Alameda Shopping', assim como na declaração de comprovação de vistorias apresentado pela empresa RDJ, à peça 43, p. 80 e 83. 
14.	Dessa forma, repita-se, consta apenas um local para assinatura nos supracitados campos, com indicações conjuntas de dois postos, nos moldes dos demais campos com indicações de outras unidades que deveriam ser vistoriadas, não se verificando qualquer observação que deveriam ser apostas, nesses casos de agrupamento, duas assinaturas, como leva a crer a argumentação do Sesc-AR/DF. Salienta-se que não existem espaços indicativos para duas assinaturas, conforme se constata no edital (peça 6, p. 4) e no documento de comprovação apresentado pela empresa (peça 43, p. 80 e 83) , tudo levando a crer que apenas uma assinatura seria suficiente nesses casos.  
15.	Assim, assiste razão ao representante, considerando que ele apresentou o comprovante de vistoria em conformidade com o modelo exigido no ato convocatório (Anexo VI do edital, constante na peça 47, p. 7-9) , constando assinaturas nos doze campos disponibilizados, sem qualquer observação sobre a exigência de duas assinaturas nesses dois casos de agrupamentos de duas unidades em cada um deles. 
16.	Ademais, ainda que não estivessem evidentes as inconsistências dos motivos de desclassificação alegados pelo Sesc-AR/DF, não seria razoável desclassificar uma empresa licitante, no caso concreto, tendo em conta que ela teria comprovado a realização de vistoria em doze unidades, em contrapartida às duas unidades, supostamente, não comprovadas.     
17.	Além disso, observa-se que a supracitada resposta à oitiva prévia, emitida em 26/10/2020, menciona que um outro motivo também foi considerado para a desclassificação da empresa, qual seja, a ausência de certificado de registro da empresa de trabalho temporário. Ocorre que essa exigência (subitem 7.1.2 'g') se refere apenas aos lotes 2 e 3, razão pela qual tal motivo de desclassificação já tinha sido desconsiderado na Ata 3 (peça 10, p. 2) , em 29/9/2020 (peça 10, p. 2) , visto que a empresa participou apenas do lote 1. Portanto, nesse momento do processo licitatório, não há que se considerar desclassificação da empresa RDJ para os lotes 2 e 3.
18.	Diante do exposto, verifica-se que não procede o motivo alegado pelo Sesc-AR/DF para desclassificar a empresa RDJ Assessoria e Gestão Empresarial Eireli na primeira fase - de habilitação -, visto que a referida empresa apresentou o comprovante assinado de vistoria nos locais descritos no subitem 4.1.1 do edital (peça 6, p. 4) , conforme documento à peça 43, p. 80-83, mesmo sendo tal exigência desnecessária e potencialmente restritiva, nos termos da jurisprudência do TCU.   
19. 	Desse modo, sugere-se que seja concedida a medida cautelar requerida pela empresa representante e realizada a oitiva de mérito do Sesc-AR/DF, ao tempo em que seja submetida ao Jurisdicionado a construção participativa de deliberação, na forma proposta nessa instrução, quanto aos possíveis impactos de determinação para a) retorno de fase da análise da habilitação; ou b) anulação do certame; ou c) não prorrogação da validade da ata de registro de preços, permanecendo no limite de doze meses; e/ou d) não permitir adesão prevista no item 13. 4 do edital; e/ou e) limitar o prazo dos contratos decorrentes da referida ata de registro de preços até a validade dessa ata. 
Item b: justificar a utilização da modalidade concorrência e não pregão, considerando que o objeto licitado se refere à contratação de serviços comuns, razão pela qual a Administração deveria ter utilizado a modalidade pregão (art. 1º da Lei 10.520/2002) , preferencialmente em sua forma eletrônica, devendo justificar a inviabilidade dessa forma caso adote o pregão presencial ou outra modalidade (como a concorrência) , consoante jurisprudência predominante do TCU, a exemplo dos Acórdão 556/2010-TCU-Plenário, 5.613/2012-TCU-1ª Câmara, 1.809/2014-TCU-Plenário, 2.165/2014-TCU-Plenário, 2.605/2015-TCU-Plenário, 1.584/2016-TCU-Plenário, 10.264/2018-TCU-2ª Câmara e 1.456/2019-TCU-Plenário
Fundamento legal ou jurisprudencial: jurisprudência do TCU, a exemplo dos julgados mencionados acima.
Manifestação da Unidade Jurisdicionada (peça 29, p. 2, 3 e 5) :
a) 	o Sesc-AR/DF realizou o Pregão Presencial 12/2019 para contratar o serviço mencionado. Entretanto, a licitação foi frustrada por conta do preço ofertado muito abaixo do praticado pelo mercado, tendo sido cancelada conforme consta do Aviso de Cancelamento, à peça 30. Diante desse fato, a Entidade revisou o Caderno de Especificações Técnicas e adotou processo licitatório na modalidade concorrência, tendo em conta que, em decorrência de exigências mais rígidas, as empresas participantes deverão analisar minuciosamente as especificações e elaborar propostas condizentes com a prática de mercado, pois, não há possibilidade de negociação de preços;
b) 	salienta que o art. 6º, II, 'c', do Regulamento de Licitações e Contratos do SESC (peça 28, p. 5) permite que seja realizada licitação na modalidade concorrência para compras e serviços acima de R$ 395.000,00. 
c) 	ressalta que a escolha da modalidade consiste na mais adequada devido às especificidades necessárias para a execução do serviço, por exigir conhecimentos técnicos e logística específicas para as Unidades de Prestação de Serviços (que dispõem de clubes aquáticos, academias de ginástica, consultórios médicos e odontológicos, restaurantes, teatros, cozinhas industriais, salas multimídia etc.) e para os eventos externos, por se tratarem de ambientes de dimensões e características diversas, não podendo ser executado por qualquer empresa disponível no mercado, mas por empresas especializadas; e
d) 	acrescenta, à peça 29, p. 5, que o Sesc-AR/DF tenta evitar outro certame com propostas inexequíveis, como a ocorrida anteriormente, que causou desperdício de tempo e recursos financeiros, além do grande transtorno na gestão de materiais pois os estoques foram reduzidos com a expectativa de terceirização e até o momento não foi possível à Administração repor seus estoques, devido ao tempo utilizado para os processos licitatórios.
Análise:
20.	Embora legítima a opção da entidade contratante pela escolha da modalidade de licitação (concorrência) , haja vista não se subordinar às regras da Lei 10.5202/2002 e ter se pautado em regulamento próprio, a jurisprudência do TCU tende no sentido de que, em licitações para contratação de bens e serviços comuns, assim considerados aqueles cujos padrões de desempenho e de qualidade possam ser objetivamente definidos pelo edital, por meio de especificações usuais no mercado, as entidades do sistema 'S' devem utilizar, preferencialmente, a modalidade pregão na forma eletrônica - diante da comprovada economicidade obtida, aliada à maior transparência e competitividade -, salvo se comprovada e justificada a inviabilidade, motivando expressamente a opção por outra modalidade, sob pena de configurar ato antieconômico, conforme vasta jurisprudência supracitada deste Tribunal. 
21.	Nesse caso, e em outros assemelhados, é razoável admitir que o Sesc-AR/DF poderia adotar como boa prática a utilização da modalidade pregão eletrônico, com proveito das vantagens dessa modalidade de licitação, inclusive no que concerne ao aumento da quantidade de licitantes e à possibilidade de obtenção de melhores preços na contratação. 
22.	A utilização da modalidade pregão para a aquisição de bens e serviços comuns está prevista no art. 1º da Lei 10.520/2002 para os órgãos e entidades da Administração Pública, inclusive com amparo para a contratação de serviços comuns de engenharia (Enunciado da Súmula - TCU 257/2010) . Constata-se que a tendência atual é a expansão da prática do pregão eletrônico, conforme depreende-se do art. 1º, § 3º, do Decreto 10.024/2019, a seguir transcrito:   
Art. 1º Este Decreto regulamenta a licitação, na modalidade de pregão, na forma eletrônica, para a aquisição de bens e a contratação de serviços comuns, incluídos os serviços comuns de engenharia, e dispõe sobre o uso da dispensa eletrônica, no âmbito da administração pública federal. (...) 
§ 3º Para a aquisição de bens e a contratação de serviços comuns pelos entes federativos, com a utilização de recursos da União decorrentes de transferências voluntárias, tais como convênios e contratos de repasse, a utilização da modalidade de pregão, na forma eletrônica, ou da dispensa eletrônica será obrigatória, exceto nos casos em que a lei ou a regulamentação específica que dispuser sobre a modalidade de transferência discipline de forma diversa  as contratações com os recursos do repasse.  
23.	Ademais, cabe salientar as vantagens do pregão eletrônico, na atual situação de pandemia vivenciada no nosso país, especialmente no que se refere ao favorecimento do distanciamento social, ora preconizado pelos setores competentes ligados à saúde pública.
24.	Desse modo, visando aprofundar a análise acerca da justificativa apresentada pelo Sesc-AR/DF para a substituição do cancelado Pregão Presencial 12/2019 (peça 30) pela Concorrência 2/2020, sugere-se a realização de diligência para que, no prazo de quinze dias, encaminhe cópia da análise e parecer técnico mencionados pelo pregoeiro na conclusão na Ata da Sessão do Pregão Presencial 12/2019 (peça 46, p. 3) . 
Item c: justificar os motivos para o enquadramento da contratação dos serviços de limpeza e conservação como passível de registro de preços, tendo em vista a natureza do objeto, comumente previsível e contínuo;
Fundamento legal ou jurisprudencial: (art. 33 do RLC do Sesc) 
Manifestação da Unidade Jurisdicionada (peça 29, p. 3-4) :
a) 	esclarece que a escolha para o Registro de Preços visa a resguardar a Instituição para as possibilidades de quantitativo a ser contratado, considerando as mudanças no cenário econômico com possível redução de receitas e consequente fechamento de Unidades e postos de atendimentos, observando que a escolha do SRP deve ser utilizada quando não for possível estabelecer previamente o quantitativo exato para o atendimento das necessidades;
b) 	ressalta que a Resolução - Sesc 1.252/2020, que consolida o regulamento de licitações e contratos do Sesc, no seu art. 38-A (peça 28, p. 1-2) , prevê a adoção de ata de registros de preços possibilitando o compartilhamento com outros regionais, de forma que haja economia e eficiência nos processos de compras;
c) 	acrescenta que o Sesc-AR/DF tem passado por mudanças estruturais, tanto com relação ao fechamento de unidades quanto redução do quadro de empregados. Nesse sentido, o registro de preços possibilita que seja celebrado contrato somente naquelas localidades em que realmente funcionarão as suas atividades e com a quantidade de serviços necessários. A descrição do objeto prevê a realização de serviços eventuais, evidenciando que, neste caso, o serviço será dotado de imprevisibilidade, não sendo possível precisar o quantitativo de pessoal ou o momento exato em que se farão necessários. 
d) 	dessa forma, aduz que o sistema de registro de preços foi adotado com o intuito de aumentar a eficiência administrativa, enquanto princípio da Administração Pública, previsto no art. 37 da Constituição Federal, devido à necessidade da Instituição em se precaver diante da imprevisibilidade, inclusive salientando que a pandemia do coronavírus tem ocasionado diversas mudanças administrativas, não sendo possível prever, neste momento, as mudanças que ainda serão realizadas no próximo exercício, com relação ao encerramento de serviços/atividades ou à realização de novos serviços/atividades pela Instituição, fechamento de Unidades etc.  
Análise:
25.	O Regulamento de Licitações e Contratos do Sesc, no seus arts. 33 e 38-A (peça 28) , prevê a possibilidade de adoção Registro de Preços, podendo ser objeto de adesão por outro departamento da entidade e por serviço social autônomo, desde que previsto no instrumento convocatório.
26.	No caso concreto, o certame tem por objeto a 'contratação de empresa para prestação de serviço continuado e eventual de limpeza, conservação, asseio e higienização', conforme expresso no edital (peça 6, p. 2) , hipótese que, ao menos quanto à eventualidade, se enquadraria entre aquelas previstas no art. 33 do Regulamento de Licitações e Contratos do Sesc (peça 28, p. 13) . 
27.	Ademais, os esclarecimentos apresentados pelo Sesc-AR/DF, quanto aos motivos que levaram ao enquadramento dos serviços de limpeza e conservação, usualmente previsíveis e continuados, nas hipóteses de registro de preços, afiguram-se pertinentes, considerando, além da possibilidade de eventualidade do serviço previsto no objeto licitado, a ocorrência de mudança estruturais e administrativas da Entidade, especialmente em tempos de pandemia do novo coronavírus, com relação ao encerramento de serviços/atividades ou à realização de novos serviços/atividades pela Instituição, fechamento de Unidades etc.
28.	Acerca do tema, observa-se que os contratos não precisam ser firmados na totalidade de postos. Podem ser demandas menores ou de menor prazo até que se tenha clareza da nova estrutura administrativa. Essa configuração permite que a Unidade Jurisdicionada firme contratos com quantitativos menores, que podem ser aumentados por meio de contratos sucessivos posteriores (na premissa de que a reorganização será feita no prazo de 1 ano) . 
29.	Assim, não se trata somente de fechamento de unidades, mas até mesmo de realocação de equipes, de uma para outra localidade (entre as previstas no edital) .
30.	Além disso, diante das incertezas, a ata permite que Unidade Jurisdicionada firme contratos só com o mínimo necessário até a reorganização e acréscimos posteriores.
31. 	Desse modo, em caráter excepcional, considera-se ser cabível a adoção do sistema de Registro de Preços previsto no certame em comento.     
Item d: informar se estão cobertos contratualmente, com razoável vigência, pelo serviço a ser contratado nessa licitação encaminhando cópia os documentos comprobatórios (contratos e respectivos termos aditivos) ; e
Item e: caso haja a possibilidade de manutenção do contrato com a atual prestadora dos serviços, se as condições dessa contratação seriam melhores (menor preço e atendimento satisfatório) do que aquelas que se está em vias de contratar, encaminhando cópia da planilha de preços atualizada;
Fundamento legal ou jurisprudencial: não se aplica
Manifestação da Unidade Jurisdicionada (peça 29, p. 4-5) :
a) 	informa que os serviços de limpeza e conservação são atendidos pelos empregados celetistas, ou seja, do próprio quadro institucional;
b) 	a substituição dos atuais empregados celetistas depende da contratação de empresa que demonstre capacidade técnica de executar o serviço a contento, mediante preço exequível, segundo as características previstas no Edital, evitando-se assim prejuízo ao erário por inexecução do serviço por não atender as necessidades institucionais; e
c) 	aduz que a decisão de terceirizar os serviços de limpeza busca a redução de custos operacionais, redução de custos com materiais e melhoria na qualidade dos serviços, com a expertise de empresas do ramo que poderiam agregar procedimentos e tecnologia na área de limpeza, utilizar os materiais adequados à limpeza dos diversos ambientes, utilização dos equipamentos próprios para a execução dos serviços, melhoria na qualidade dos serviços, seja com a utilização de profissionais treinados ou com a redução de ausências ao trabalho por faltas e atestados médicos, pois com a terceirização haveria a cobertura e substituição imediata do encarregado da  limpeza.
Análise:
32.	Conforme mencionado na resposta da Entidade (peça 29, p. 4, item 'd') , atualmente os referidos serviços estão sendo atendidos pelos servidores celetistas, com custo superior àquele pretendido com a contratação da terceirização objetivada no certame em tela, o que reforçaria o pressuposto do perigo da demora reverso em relação a uma possível adoção de medida cautelar.
33.	Todavia, o retorno de fase nesse certame, sem devolução das propostas já abertas, apenas com a reavaliação da desclassificação da representante, não significa perder toda a licitação, tampouco consiste em prazo maior insuportável, principalmente diante da possibilidade de obtenção de proposta ainda melhor caso seja considerada a da representante. Assim, a proposta de medida de cautelar mostra-se pertinente.
Item f: informar acerca do resultado da análise dos recursos, após a Comissão Permanente de Licitação ter declarado na Ata 5 que a licitação restou fracassada, e sobre a definição do andamento do certame, encaminhando as respectivas atas supervenientes àquela de número cinco, porventura emitidas, acompanhada dos correspondentes pareceres técnicos e jurídicos;
Fundamento legal ou jurisprudencial: não se aplica  
Manifestação da Unidade Jurisdicionada:
a) 	informa que foi publicada a Ata 6 (peças 31-32) , com a análise dos recursos, tendo sido admitido o recurso de uma das recorrentes; e
b) 	aduz que, além da Ata 6, foi encaminhado o Parecer AJU 110/220, de 22/10/2020, sobre recurso administrativo interposto pela empresa Dinâmica Facility Administração Predial Ltda., que foi considerada vencedora do lote 1 do certame.
Análise:
34.	O Sesc-AR/DF encaminhou a Ata 6 (peças 31-32) relatando que foi acolhido o recurso apresentado pela empresa Dinâmica Facility Administração Predial Ltda. (peça 37) considerando ter demonstrada a exequibilidade para a prestação dos serviços licitados. Em decorrência, a referida empresa foi considerada vencedora do lote 1 do certame que apresentou o menor preço dentre as propostas apresentadas no certame.
35.	Observa-se que, na sessão realizada na data de 2/10/2020, cinco empresas apresentaram propostas para o lote 1 licitado, conforme Ata 4 (peça 13) de onde se importam as informações do quadro resumo a seguir:
	Qtd
	Empresas participantes
	Proposta lote 1 (R$) 

	1
	Logmans Logística, Manutenção e Serviços Especializado Eireli
	10.861.376,76

	2
	Dinâmica Facility Administração Predial Ltda.
	  8.201.206,95

	3
	5 Estrelas Serviço de Apoio Administrativo Ltda.
	10.462.011,00

	4
	K2 Conservação e Serviços Gerais Eirele-EPP
	  9.250.549,68

	5
	Visão Administração e Construção Eireli
	  9.127.865,20

36.	Até a presente data, o site do Sesc-AR/DF não publicou informações sobre a homologação/adjudicação da mencionada Concorrência 2/2020 (https://www.sescdf.com.br/Licitacoes/Paginas/CONCORR%C3%8ANCIA-N%C2%BA-022020-%E2%80%93-CONTRATA%C3%87%C3%83O-DE-EMPRESA-PARA-PRESTA%C3%87%C3%83O-DE-SERVI%C3%87O-CONTINUADO-E-EVENTUAL-DE-LIMPEZA,-CONSERVA%C3%87%C3%83O,-AS.aspx) .
37. 	Por fim, ressalte-se que a proposta da empresa Dinâmica Facility Administração Predial Ltda. no valor de R$ 8.201.206,95, conforme consta da Ata 4 (peça 13, p. 1) , corresponde a aproximadamente 67% do valor estimado da licitação de R$ 12.237.268,78 (peça 6, p. 20) . Assim, em prol do interesse público, afigura-se vantajoso para o erário a referida proposta declarada na Ata 6 como vencedora no certame (peça 31-32) , considerando que o valor a ser contratado é inferior ao valor estimado do certame em cerca de 33%.
37.1	Entretanto, considerando que a empresa foi inabilitada indevidamente na fase de habilitação da licitação, e que a sua proposta, a qual não aberta, pode ser melhor do que aquela que foi considerada vencedora no certame, tal fato justifica a proposta de adoção da medida cautelar.
Conclusões:
38.	Da análise dos autos constatou-se a existência parcial de plausibilidade jurídica nas alegações do representante. Nesse caso, assiste razão ao representante quanto à improcedência do motivo alegado pelo Sesc-AR/DF para desclassificar a empresa RDJ na primeira fase de habilitação para o lote 1 do certame. Por outro lado, rejeita-se as suas alegações ao se constatar legitimidade no que tange à realização da licitação na modalidade de concorrência, considerando que o mencionado certame é regido pelos Regulamentos de Licitações e Contratos do Sesc, assim como, ao se considerar cabível, em caráter excepcional, a adoção sistema de registro de preços no caso concreto, tendo-se em conta mudanças estruturais e administrativas, que afetam a Unidade Jurisdicionada, agravadas com a crise decorrente da pandemia do novo coronavírus.  
39.	Quanto à utilização da modalidade concorrência, embora os normativos prevejam a sua utilização para o objeto em comento, o Sesc-AR/DF poderia, conforme jurisprudência do TCU, adotar como boa prática a utilização da modalidade pregão eletrônico, com proveito das vantagens dessa modalidade de licitação, inclusive no que concerne ao aumento da quantidade de licitantes e à possibilidade de obtenção de melhores preços na contratação.
40.	Considerando que esse item não está fundamentando a proposta de adoção de medida cautelar, e tendo em vista a necessidade de aprofundamento da análise acerca dos fundamentos utilizados pela Unidade Jurisdicionada no caso concreto, propõe-se a realização de diligencia.
41.	Será proposta, portanto, a realização de oitiva, diligência e de construção participativa das deliberações, na forma descrita nesta instrução.'
7.	A Selog submete a este gabinete, portanto, a seguinte proposta:
'45.1. conhecer da representação, satisfeitos os requisitos de admissibilidade constantes no art. 113, § 1º, da Lei 8.666/1993, c/c os arts. 235 e 237, VII, do Regimento Interno deste Tribunal, e no art. 103, § 1º, da Resolução - TCU 259/2014;
45.2. deferir o pedido de concessão de medida cautelar, com fulcro no art. 276 do Regimento Interno/TCU, tendo em vista a existência dos elementos necessários para sua adoção, a fim de que o Serviço Social do Comércio- Administração Regional do Distrito Federal (Sesc-AR/DF) suspenda o andamento da Concorrência 2/2020 até que o Tribunal delibere sobre o mérito da matéria ora em apreço e, caso algum contrato já tenha sido firmado, abstenha-se de praticar qualquer ato com vistas à sua execução até a deliberação definitiva desta Corte;
45.3. realizar a oitiva do Serviço Social do Comércio- Administração Regional do Distrito Federal (Sesc-AR/DF) , com amparo no art. 276, § 3º , c/c art. 250, V, todos do Regimento Interno/TCU, para que, no prazo de quinze dias, se pronuncie em relação aos pressupostos da cautelar deferida, e também quanto aos seguintes pontos relativos à Concorrência 2/2020:
a) justificar a obrigatoriedade de apresentação de atestado de visita técnica para fins de habilitação (item 4.1.3 do instrumento convocatório) , com impossibilidade de substituição do atestado de visita técnica obrigatória pela declaração formal do responsável técnico sobre o pleno conhecimento do objeto, contrariando a jurisprudência do TCU, a exemplo dos Acórdão 893/2019-TCU-Plenário e 1166/2020-TCU-Plenário (envolvendo entidades do Sistema 'S') , considerada a insuficiência da justificativa genérica disposta no item 11 do Caderno de Especificações Técnicas (Anexo I) ;
b) justificar a desclassificação da empresa RDJ Assessoria e Gestão Empresarial Eireli (CNPJ: 06.350.074/0001-34) , considerando a inconsistência entre o motivo que consta na Ata 3 de 29/9/2020 (não ter vistoriado a Loja do Sesc Pátio Brasil) e aquele alegado na resposta à oitiva prévia de 26/10/2020, assinado pelo Núcleo de Licitações e Coordenação de Compras (ausência de assinatura referente a vistoria da unidade do Alameda Shopping) , além do fato de que em dois campos da declaração de comprovação de vistoria (Anexo VI do edital e documentos apresentados pela empresa de fls. 074/139 e 077/139) , assim como no item 4.1.1 do edital (lista das vistorias exigidas) , estão agrupadas duas unidades com apenas um local para assinatura do preposto do Sesc acompanhante da vistoria, sem que tenha qualquer observação que deveriam ser apostas duas assinaturas, no local disponibilizado nos mesmos moldes para apenas uma assinatura nos campos das demais unidades a ser vistoriadas, conforme verifica-se nos referidos documentos;
45.4. considerando a possibilidade de construção participativa das deliberações deste Tribunal, nos termos do art. 14 da Resolução-TCU 315/2020, bem como o previsto nas Normas de Auditoria (NAT) aprovadas pela Portaria-TCU 280/2010, referente aos comentários dos gestores (no que se aplica a representações e denúncias) :
a) solicitar ao Serviço Social do Comércio- Administração Regional do Distrito Federal (Sesc-AR/DF) , caso queira, no prazo de quinze dias:
a.1) a apresentação de possíveis ações corretivas que poderão ser tomadas pelo Sesc-AR/DF para prevenir ou corrigir os indícios de irregularidades detectados ou remover seus efeitos;
a.2) na hipótese de serem consideradas insuficientes, pelo TCU, as alternativas apresentadas pela unidade jurisdicionada, a manifestação quanto aos possíveis impactos de determinação para: i) retorno de fase da análise da habilitação; ou ii) anulação do certame; ou iii) não prorrogação da validade da ata de registro de preços, permanecendo no limite de doze meses; e/ou iv) não permitir adesão prevista no item 13. 4 do edital; e/ou v) limitar o prazo dos contratos decorrentes da referida ata de registro de preços até a validade dessa ata.  
b) alertar o Sesc-AR/DF, com relação à construção participativa de deliberações, de que:
b.1) a sua manifestação quanto às alternativas para corrigir os indícios de irregularidades verificados e quanto aos impactos das possíveis medidas a serem adotadas pelo TCU será avaliada na proposição de mérito, mas não vincula as decisões desta Corte de Contas, notadamente quando os riscos decorrentes de sua adoção e/ou da manutenção de situação irregular não se coadunarem com o interesse público que se pretende tutelar;
b.2) a ausência de manifestação no prazo estipulado não impedirá o andamento processual, podendo o TCU vir a prolatar decisão de mérito, caso haja elementos suficientes que caracterizem afronta às normas legais e/ou possibilidade de ocorrência de prejuízos à Administração; e
b.3) a ausência de manifestação não será considerada motivo de sanção.
45.5	realizar, nos termos do art. 276, § 3º, c/c art. 250, V, todos do Regimento Interno/TCU, a oitiva da sociedade empresária Dinâmica Facility Administração Predial Ltda. (CNPJ 13.312.641/0001-23) , para, no prazo de quinze dias, manifestar-se, caso queira, sobre os fatos constantes nos subitem 45.3 retro, assim como sobre os pressupostos da cautelar adotada;
45.6. diligenciar o Serviço Social do Comércio- Administração Regional do Distrito Federal (Sesc-AR/DF) , com fundamento nos artigos 157 e 187 do Regimento Interno/TCU, para que, no prazo de quinze dias, encaminhe cópia dos seguintes documentos e/ou esclarecimentos:
a)	encaminhar a análise e parecer técnico mencionados pelo pregoeiro na conclusão da Ata da Sessão do Pregão Presencial 12/2019, realizada em 27/9/2019, além do ato da autoridade competente que motivou e decidiu pelo cancelamento do referido certame licitatório, de maneira que se possa aprofundar a análise acerca da justificativa do Sesc-AR/DF quanto à substituição do referido Pregão pela Concorrência 2/2020; e
b) demais informações que julgar necessárias; 
45.7. encaminhar cópia da presente instrução ao Sesc-AR/DF e à sociedade empresária Dinâmica Facility Administração Predial Ltda., de maneira a embasar as respostas à oitiva e diligência; e
45.8. comunicar ao representante a decisão que vier a ser prolatada.'
II
8.	Acompanho integralmente o exame empreendido pela Selog, cujos fundamentos adoto como razões de decidir.
9.	Com efeito, encontram-se presentes os pressupostos para a concessão de medida cautelar suspensiva do certame até que este Tribunal se manifeste sobre o mérito da representação.
10.	Segundo destacou a unidade instrutiva, assiste razão ao representante quanto à improcedência do motivo alegado pelo Sesc-AR/DF para desclassificar a empresa RDJ na primeira fase de habilitação para o lote 1 do certame.
11.	Em relação ao perigo da demora reverso, a despeito de a informação apresentada pela entidade de que atualmente os referidos serviços estão sendo atendidos por servidores celetistas, com custo superior àquele pretendido com a contratação, concordo com as ponderações da Selog de que o possível retorno de fase do certame em exame, 'sem devolução das propostas já abertas, apenas com a reavaliação da desclassificação da representante, não significa perder toda a licitação, tampouco consiste em prazo maior insuportável, principalmente diante da possibilidade de obtenção de proposta ainda melhor caso seja considerada a da representante'.
12.	Em consulta ao site do Sesc/DF, observo que, após o exame da unidade instrutiva, houve apenas uma publicação, em 17/11/2020, acerca do resultado da licitação para os lotes 2 e 3, sendo provável que não tenha ocorrido a homologação do certame.
13.	Dessa forma, tendo em vista a premência da atuação desta Corte de Contas determino ao Sesc-AR/DF que, cautelarmente, suspenda o prosseguimento da Concorrência 2/2020 com relação ao lote 1, com fundamento no art. 276, caput, do RI/TCU, até que haja deliberação sobre o mérito desta representação, e que, caso algum contrato já tenha sido firmado, abstenha-se de praticar qualquer ato com vistas à sua execução até a deliberação definitiva desta Corte. 
14.	Determino, adicionalmente, a realização de oitiva do Sesc-AR/DF e da sociedade empresária Dinâmica Facility Administração Predial Ltda., bem de diligências, nos termos propostos pela unidade instrutiva.'
É relatório.

8.1. Henrique de Sousa Lima (53.484/OAB-DF) e outros, representando Administração Regional do Sesc no Distrito Federal.  
8.2. Juscelio Garcia de Oliveira (23788/OAB-DF) e outros, representando RDJ Assessoria e Gestão Empresarial Eireli.

Não atuou.

REPRESENTAÇÃO. ADMINISTRAÇÃO REGIONAL DO SESC NO DISTRITO FEDERAL. CONCORRÊNCIA PARA REGISTRO DE PREÇOS 2/2020. PRESTAÇÃO DE SERVIÇO CONTINUADO E EVENTUAL DE LIMPEZA, CONSERVAÇÃO, ASSEIO E HIGIENIZAÇÃO. INDÍCIOS DE IRREGULARIDADES. POSSÍVEL DESCLASSIFICAÇÃO IRREGULAR DE LICITANTE. PRESENÇA DOS REQUISITOS DO FUMUS BONI IURIS E DO PERICULUM IN MORA. SUSPENSÃO CAUTELAR DO CERTAME RELATIVA AO LOTE 1. OITIVAS. DILIGÊNCIA. APRECIAÇÃO DO PLENÁRIO.

REPRESENTAÇÃO (REPR)

Secretaria de Controle Externo de Aquisições Logísticas (Selog).

Em exame representação formulada pela empresa RDJ Assessoria e Gestão Empresarial Eireli a respeito de possível irregularidade no âmbito da concorrência para registro de preços 2/2020, conduzida pela administração regional do Serviço Social do Comércio do Distrito Federal (Sesc-AR/DF) .
O certame tem como objeto a contratação de empresa para prestação de serviço continuado e eventual de limpeza, conservação, asseio e higienização, com valor estimado de R$ 12.237.268,78.
A representante, em síntese, insurge-se contra sua desclassificação no lote 1 do mencionado certame. Alega erro no ato de conferência de documentos e na leitura do edital, vez que a declaração de vistoria se encontrava na documentação apresentada no certame em foco.  
Argumenta, ademais, que a licitação em tela deveria ter sido realizada, obrigatoriamente, na modalidade pregão eletrônico, conforme dispõe o artigo 1º do Decreto 10.024/2019, bem como que não deveria ter sido adotado o Sistema de Registro de Preços - SRP para a contratação, considerando que se trata de serviços de cessão de mão de obra, cuja demanda é previsível e essencial, situação em que o SRP não é, como regra, utilizado. 
Realizada a oitiva prévia do Sesc-AR/DF, a Secretaria de Controle Externo de Aquisições Logísticas (Selog) concluiu que assiste razão ao representante quanto à improcedência do motivo alegado pelo Sesc-AR/DF para desclassificar a empresa RDJ na primeira fase de habilitação para o lote 1 do certame. Por outro lado, rejeitou a alegação do representante relativa à utilização da modalidade concorrência, e, em caráter excepcional, entendeu cabível a adoção do sistema de registro de preços. 
Considerando que a representante foi inabilitada indevidamente na fase de habilitação da licitação, e que a sua proposta, a qual não foi aberta, pode ser melhor do que aquela que foi considerada vencedora no certame, a Selog propôs, com fundamento no art. 276 do RI/TCU, suspender cautelarmente o certame.
Ante as razões de decidir apresentadas no relatório precedente e com fundamento no art. 276, § 1º, do RI/TCU, adotei a medida cautelar sugerida, determinando a realização de oitiva do Sesc-AR/DF e da sociedade empresária Dinâmica Facility Administração Predial Ltda., nos termos propostos pela unidade instrutiva.
Diante do exposto, manifesto-me no sentido de que seja adotada a decisão que ora submeto à apreciação deste Colegiado, consoante sistemática adotada por meio da Comunicação da Presidência ao Plenário em 25/10/2017.
TCU, Sala das Sessões Ministro Luciano Brandão Alves de Souza, em 25 de novembro de 2020.
Weder de Oliveira
Relator